臺灣新竹地方法院民事小額判決  
110年度竹小字第663號
原      告  康黃美淑
被      告  曹竹涓  
            李秀蘭  
上列當事人間返還不當得利事件，本院於民國110年11月2日辯論
終結，判決如下：
    主  文
原告之訴駁回。
訴訟費用新臺幣壹仟元由原告負擔。
    爭執事項之理由要領
一、按當事人主張有利於己之事實者，就其事實有舉證之責任，
    民事訴訟法第277條前段定有明文。民事訴訟如係由原告主
    張權利者，應先由原告負舉證之責，若原告先不能舉證，以
    證實自己主張之事實為真實，則被告就其抗辯事實即令不能
    舉證，或其所舉證據尚有疵累，亦應駁回原告之請求。（最
    高法院17年上字第917號判例意旨參照）。
二、本件原告主張被告2人於民國108年4月22日已跟訴外人蔡豐
    益和解取得和解金，故不能重複領取由其代表100多人與訴
    外人蔡豐益和解按債權額0.25%比例計算之和解金，被告曹
    竹涓、李秀蘭應將訴外人蔡豐益給付由原告匯給被告曹竹涓
    、李秀蘭之和解金新臺幣（下同）16,863元、6,793元退回
    原告，爰請求被告曹竹涓、李秀蘭應分別給付原告16,863元
    、6,793元，及均自起訴狀繕本送達達翌日起至清償日止按
    年息5%計算之利息。
三、經查，原告已自認匯給被告曹竹涓、李秀蘭之和解金16,863
    元、6,793元係伊代表包括被告2人在內之100多人債權人與
    訴外人蔡豐益和解，而由訴外人蔡豐益給付原告後，再由原
    告按債權額0.25%比例分配給包括被告2人在內之100多人債
    權人等情，自堪認被告2人係依和解契約受領訴外人蔡豐益
    給付之和解金，縱然原告代表包括被告2人在內之100多人債
    權人與訴外人蔡豐益和解前，被告2人事前曾另與訴外人蔡
    豐益各別成立和解，亦與原告無涉，原告自無何權利請求被
    告2人退還該和解金。蓋縱然原告代表被告2人與訴外人蔡豐
    益成立之和解有無效或得撤銷而得請求被告2人返還和解金
    之情形，充其量亦僅得由訴外人蔡豐益主張而請求被告2人
    返還和解金；況原告代表包括被告2人在內之100多人債權人
    與訴外人蔡豐益成立之和解，並非無效或經撤銷，縱使訴外
    人蔡豐益亦無權請求被告2人返還解金，更何況原告有何權
    利請求被告2人退還該和解金。甚且，依原告提出之被告曹
    竹涓與訴外人蔡豐益簽立之和解協議書，雙方之和解條件確
    無訴外人蔡豐益應給付被告曹竹涓和解金之約定；又依被告
    提出之原告Line對話截圖，原告亦稱「但因游雙林事先就把
    曹竹涓、李秀蘭排出..已嚴重影響她倆的權益，再叫蔡豐益
    私下去找她倆，用各2萬元紅包騙取曹竹涓、李秀蘭簽下和
    解書」等情，故被告2人辯稱訴外人蔡豐益給付之款項係紅
    包，不是和解金一節，亦堪足採信，而原告主張被告2人係
    另取得和解金云云，則不足採信。
四、綜上，原告請求被告曹竹涓、李秀蘭應分別退還原告和解金
    16,863元、6,793元，及均自起訴狀繕本送達達翌日起至清
    償日止按年息5%計算之利息，於法尚非有據，為無理由，應
    予駁回。
中    華    民    國   110    年     11   月    16    日
                  新竹簡易庭    法  官  汪銘欽
以上正本係照原本作成。
如對本判決上訴，非以其違背法令為理由不得為之，且須於判決
送達後二十日內以上訴狀記載上訴理由向本院提出上訴狀。如委
任律師提起上訴者，應一併繳納上訴審裁判費。
中    華    民    國   110    年     11   月    16    日
                                書記官  周育瑜
　
附錄：
一、民事訴訟法第436條之18第1項：
    （小額訴訟程序）判決書得僅記載主文，就當事人有爭執事
    項，於必要時得加記理由要領。
二、民事訴訟法第436條之24第2項：
    對於小額程序之第一審裁判上訴或抗告，非以其違背法令為
    理由，不得為之。
三、民事訴訟法第436條之25：
    上訴狀內應記載上訴理由，表明下列各款事項：
    (一)原判決所違背之法令及其具體內容。
    (二)依訴訟資料可認為原判決有違背法令之具體事實。